---
title: "Analiza wydatków na swieze owoce we Wloszech"
author: "Karina Waligora i Paulina Korzeniowska"
date: "27 01 2021"
output: html_document
---
```{r setup, include=FALSE}
knitr::opts_chunk$set(message = FALSE)
knitr::opts_chunk$set(echo = FALSE)
```

```{r}
library(dplyr)
library(knitr)
library(ggplot2)
dane <- read.delim("HBS_Microdati_Anno_2011.txt", header = TRUE, sep = "\t", dec = ".")
```
# **Wstep**

Nasz projekt przygotowalysmy w oparciu o dane obejmujace dane jednostkowe badania budzetu gospodarstw domowych we Wloszech w 2011 roku. 
Wybralysmy interesujace nas dane zwiazane z analiza wydatkow na swieze owoce przez Wlochow. Chcemy przeanalizowac czynniki jakie maja wplyw na wydatki na poszczegolne rodzaje owocow i w tym celu bedziemy wykonywac odpowiednie badania i prezentacje graficzne danych.


Chcemy skupic sie na zgadanieniach takich jak:

1.
2.
3.
4.
5.


# **Obrobka danych**
## Nadajemy nazwy odpowiednim obiektom
```{r, echo=T}
owoce <- select(dane,Mese,Regione,TIPFAM,NC,Eta4_1, Sesso1,C_1601,C_1602,C_1603,C_1604,C_1605,C_1606,C_1607, owoce_cytrusowe = C_1601, Banany=C_1602, Jablka=C_1603, Gruszki=C_1604, Owoce_z_pestka=C_1605, Winogronatrusk=C_1606, inne=C_1607, miesiac=Mese, Region = Regione, typ_rodziny= TIPFAM, liczbaos=NC, Wiek = Eta4_1, Plec = Sesso1)
```

### Usuniecie pustych danych

```{r, echo=T}
colSums(is.na(owoce))
owoce <- na.omit(owoce)
```

### Dodanie kolumny z suma wydatkow na owoce

```{r, echo=T}
owoce <- owoce %>%
  mutate(owoce, Wydatki_owoce = owoce_cytrusowe + Banany + Jablka + Gruszki + Owoce_z_pestka + Winogronatrusk + inne)
```

# Interpretacja danych:

- owoce_cytrusowe - wydatki na owoce cytrusowe

- Banany - wydatki na banany

- Jablka - wydatki na jablka

- Gruszki - wydatki na gruszki

- Owoce_z_pestka - wydatki na owoce z pestka

- Winogronatrusk - wydatki na winogrona i truskawki

- inne - wydatki na inne swieze owoce

- miesiac - miesiac badania

- Region - region zamieszkania

- typ_rodziny - typ rodziny

- liczbaos - liczba osob w gospodaarstwie domowym

- Wiek - wiek osoby ankietowanej

- Plec - plec osoby ankietowanej

## Dotychczasowa prezentacja danych
```{r}
kable(head(owoce, 5), format="markdown", align = 'c')
```


## Usuwanie danych ostajacych
### Histogramy
```{r}

owoce %>%
  filter(owoce_cytrusowe > 0) %>%
    ggplot()+
    geom_histogram(aes(owoce_cytrusowe), binwidth = 10, center = 5, color="black", fill="pink") + 
    labs(x="Wydatki na owoce cytrusowe", y = "Licznosc") +
    theme_classic()


owoce %>%
  filter(Jablka > 0) %>%
    ggplot()+
    geom_histogram(aes(Jablka), binwidth = 10, center = 5, color="black", fill="pink") + 
    labs(x="Wydatki na Jablka", y = "Licznosc") +
    theme_classic()

owoce %>%
  filter(Gruszki > 0) %>%
    ggplot()+
    geom_histogram(aes(Gruszki), binwidth = 10, center = 5, color="black", fill="pink") + 
    labs(x="Wydatki na Gruszki", y = "Licznosc") +
    theme_classic()


owoce %>%
  filter(Banany > 0) %>%
    ggplot()+
    geom_histogram(aes(Banany), binwidth = 10, center = 5, color="black", fill="pink") + 
    labs(x="Wydatki na Banany", y = "Licznosc") +
    theme_classic()


owoce %>%
  filter(Owoce_z_pestka > 0) %>%
    ggplot()+
    geom_histogram(aes(Owoce_z_pestka), binwidth = 10, center = 5, color="black", fill="pink") + 
    labs(x="Wydatki na Owoce z pestka", y = "Licznosc") +
    theme_classic()

owoce %>%
  filter(inne > 0) %>%
    ggplot()+
    geom_histogram(aes(inne), binwidth = 10, center = 5, color="black", fill="pink") + 
    labs(x="Wydatki na inne swieze owoce", y = "Licznosc") +
    theme_classic()


owoce %>%
  filter(Winogronatrusk > 0) %>%
    ggplot()+
    geom_histogram(aes(Winogronatrusk), binwidth = 10, center = 5, color="black", fill="pink") + 
    labs(x="Wydatki na Wingorona i Truskawki", y = "Licznosc") +
    theme_classic()

```


## Usuwanie danych odstajacych
**Ograniczam dane bazujac na histogramach**
```{r , echo=T }
owocef <- owoce %>%
  filter(owoce_cytrusowe < 90 ,
         Jablka <65 ,
         Banany <60,
         Gruszki < 50 ,
         Owoce_z_pestka < 90,
         Winogronatrusk <75,
         inne < 90,
          )
```

## Przeksztalcanie danych Region, Miesiac, Plec,Wiek, typ_rodziny

```{r}
owocef$Region[owocef$Region == 1] <- "polnoc"
owocef$Region[owocef$Region == 2] <- "polnoc"
owocef$Region[owocef$Region == 3] <- "polnoc"
owocef$Region[owocef$Region == 4] <- "polnoc"
owocef$Region[owocef$Region == 5] <- "polnoc"
owocef$Region[owocef$Region == 6] <- "polnoc"
owocef$Region[owocef$Region == 7] <- "polnoc"
owocef$Region[owocef$Region == 8] <- "polnoc"
owocef$Region[owocef$Region == 9] <- "centrum"
owocef$Region[owocef$Region == 10] <- "centrum"
owocef$Region[owocef$Region == 11] <- "centrum"
owocef$Region[owocef$Region == 12] <- "centrum"
owocef$Region[owocef$Region == 13] <- "centrum"
owocef$Region[owocef$Region == 14] <- "centrum"
owocef$Region[owocef$Region == 15] <- "poludnie"
owocef$Region[owocef$Region == 16] <- "poludnie"
owocef$Region[owocef$Region == 17] <- "poludnie"
owocef$Region[owocef$Region == 18] <- "poludnie"
owocef$Region[owocef$Region == 19] <- "poludnie"
owocef$Region[owocef$Region == 20] <- "poludnie"


owocef$miesiac[owocef$miesiac == 1] <- "styczen"
owocef$miesiac[owocef$miesiac == 2] <- "luty"
owocef$miesiac[owocef$miesiac == 3] <- "marzec"
owocef$miesiac[owocef$miesiac == 4] <- "kwiecien"
owocef$miesiac[owocef$miesiac == 5] <- "maj"
owocef$miesiac[owocef$miesiac == 6] <- "czerwiec"
owocef$miesiac[owocef$miesiac == 7] <- "lipiec"
owocef$miesiac[owocef$miesiac == 8] <- "sierpien"
owocef$miesiac[owocef$miesiac == 9] <- "wrzesien"
owocef$miesiac[owocef$miesiac == 10] <- "pazdziernik"
owocef$miesiac[owocef$miesiac == 11] <- "listopad"
owocef$miesiac[owocef$miesiac == 12] <- "grudzien"

owocef$Plec[owocef$Plec == 1] <- "M"  
owocef$Plec[owocef$Plec == 2] <- "K"

owocef$Wiek[owocef$Wiek == 2] <- "mloda_dorosla"
owocef$Wiek[owocef$Wiek == 3] <- "dorosla"
owocef$Wiek[owocef$Wiek == 4] <- "starsza"

owocef$typ_rodziny[owocef$typ_rodziny == 1] <- "samotna"
owocef$typ_rodziny[owocef$typ_rodziny == 2] <- "samotna"
owocef$typ_rodziny[owocef$typ_rodziny == 3] <- "samotna"
owocef$typ_rodziny[owocef$typ_rodziny == 4] <- "para_bez_dzieci"
owocef$typ_rodziny[owocef$typ_rodziny == 5] <- "para_bez_dzieci"
owocef$typ_rodziny[owocef$typ_rodziny == 6] <- "para_bez_dzieci"
owocef$typ_rodziny[owocef$typ_rodziny == 7] <- "para_z_dziecmi"
owocef$typ_rodziny[owocef$typ_rodziny == 8] <- "para_z_dziecmi"
owocef$typ_rodziny[owocef$typ_rodziny == 9] <- "para_z_dziecmi"
owocef$typ_rodziny[owocef$typ_rodziny == 10] <- "samotny_rodzic"
owocef$typ_rodziny[owocef$typ_rodziny ==11] <- "inne"



owocef$miesiac <- as.factor(owocef$miesiac)
owocef$Region <- as.factor(owocef$Region)
owocef$Wiek <- as.factor(owocef$Wiek)
owocef$Plec <- as.factor(owocef$Plec)
owocef$typ_rodziny <- as.factor(owocef$typ_rodziny)
```

***Ostateczne dane***
```{r}
kable(head(owocef, 10), format="markdown", align = 'c')
```

*ostateczna baza danych, na ktorej bedziemy pracowac - owocef*

# **Analiza**

**Statystyki opisowe zmiennych ilosciowych**

```{r}
summary(owocef[,c(7,8,9,10,11,12,13,14)])
```

```{r}
owocef %>%
  group_by(miesiac) %>%
  summarise(srednia = mean(owoce_cytrusowe))%>%
  ggplot(aes(x = "", y = srednia, fill = reorder(miesiac,srednia))) +
    geom_bar(stat = "identity", width = 1, color = "white") +
      coord_polar("y", start = 0) +
        theme_void() + 
          labs(title = "Srednia ilosc wydatkow na owoce cytrusowe w poszczegolnych miesiacach roku",
               fill = "Miesiac",
               tag = "Rysunek 1")
```


**Wnioski: **
Na tej podstawie mozemy stwerdzic, ze srednia ilosc wydatkow na owoce cytrusowe byla najwieksza w styczniu, lutym, marcu i grudniu a najmniejsza w sierpniu, lipcu i wrzesniu.
            

**Ile srednio kobiety i miezczyzni zakupili owocow cytrusowych?**
```{r, echo=T }
owocef %>%
  group_by(Plec, owoce_cytrusowe) %>%
  summarise(Ilosc = mean(owoce_cytrusowe)) %>%
  ggplot() +
  geom_col(aes(Plec, Ilosc, fill=owoce_cytrusowe), alpha = 0.6, position = position_dodge(width=0.2)) + 
  theme_classic()




```

**Wnioski: **
Na tej podstawie mozemy stwerdzic, ze srednia zakupu owocow cytrusowych przez kobiety i mezczyzn jest taka sama

